臺灣高雄地方法院交通事件裁定　　　　　　　　　　九十一年度交聲字第一五二號
　　原處分機關　高雄巿交通事件裁決所
　　異　議　人　甲○○
右列異議人因違反道路交通管理處罰條例案件，對於高雄市交通事件裁決所於九十一
年二月十八日所為之處分（原處分案號：高市交裁字第裁三二─Ｎ00000000
號），聲明異議，本院裁定如左：
    主  文
原處分撤銷，發交高雄市交通事件裁決所。
    理  由
一、異議意旨略以：異議人甲○○並無駕車闖紅燈及拒絕停車接受稽查而逃逸之情事
    ，亦未耳聞執勤員警吹哨及攔車要求受檢，更無見到執勤員警駕車追蹤稽查，故
    原處分以異議人違反道路交通管理處罰條例第五十三條第一項及第六十條第一項
    之規定，即屬無據。再者本件處罰裁決書之違規地點記載為「旗山鎮○○○路與
    南」云云，但查旗山鎮○○○○○路與南；且原處分以異議人違反上開處罰規定
    ，含糊籠統裁決處罰鍰新臺幣（下同）一萬一千四百元，並未說明裁罰理由及各
    項罰鍰金額，故原處分實有理由不備之處等語。
二、經查，異議人所有之八Ｍ─一五四○號自用小客車於民國九十年十二月六日十五
    時三十四分許，在高雄縣旗山鎮台三線與南寮巷口南北向所設之號誌燈處，因闖
    紅燈及拒絕接受稽查而加速逃逸之情事，經高雄縣警察局旗山分局員警掣發高警
    交字第Ｎ00000000號舉發違反道路交通管理事件通知單告發後，經原處
    分機關高雄市交通事件裁決所以高市交裁字第裁三二─Ｎ00000000號違
    反道路交通事件裁決書，裁處異議人一萬一千四百元之事實，此有上開通知單、
    裁決書各一份在卷可稽。異議人對異議事實固以前開情詞置辯，惟經本院傳訊證
    人即舉發員警王英吉到庭結證稱：（問：當天情形？）答：當時我站在路口處一
    百五十公尺左右稽查南向北通過該號誌的車輛，後來很清楚看到異議人所有的八
    Ｍ─一五四○號車闖紅燈通過此號誌，我有舉紅旗及鳴警，示意要停車，該部車
    仍持續開過去，沒有停下來。我示意停車時距該車最少有六、七十公尺，我認為
    該車有充分的時間可以停車接受稽查，但該車沒有靠邊停車，只有稍微踩一下煞
    車。（問：你示意該車停車時的站立位置？）答：如庭呈照片所示之外車道處。
    （問：當時在內車道上有無其他車輛？答）：完全沒有。因此我可以確定該車的
    駕駛知道我是要攔下該車等語甚詳。且核與異議人所述：（問：這部車是誰在用
    ？）答：我先生黃文輝在用，因為他公司在附近，偶爾會經過這條路之詞略符，
    並有照片二幀在卷可資佐憑，足見原處分機關據上開舉發違反道路交通管理事件
    通知單，認定異議人所有之八Ｍ─一五四○號自用小客車駕駛人，確有於前揭時
    地闖紅燈及違反道路交通管理處罰條例之行為，拒停車接受稽查而逃逸之事實，
    洵屬有據，至為灼然，從而原舉發機關高雄縣警察局旗山分局依違反道路交通管
    理事件統一裁罰標準及處理細則第二十三條第一項第一款、第四款及第二項之規
    定予以告發，自屬正當。本件異議人雖為八Ｍ─一五四○號自用小客車之所有人
    ，惟其未於舉發通知單所訂九十一年一月五日前到案說明該車之汽車駕駛人，原
    處分機關依道路交通管理處罰條例第八十五條第三項、第五十三條第一項及第六
    十條第一項之規定，自應予以裁處相當之罰鍰。從而異議人空言指摘並無舉發事
    實云云，顯係卸責之詞，不足採信。
三、按聲請異議案件之處理，除準用刑事訴訟法有關規定外，依本辦法之規定處理之
    ，道路交通案件處理辦法第四條第一項固定有明文。惟該辦法所稱之交通案件，
    係指違反道路交通管理處罰條例經公路主管機關、警察機關或其聯合設置之裁決
    機構處罰「後」，聲明異議之案件，同辦法第二條第一款亦定有明文。是以準用
    刑事訴訟法有關規定之聲明異議案件之處理，應係指經主管機關裁決後，聲明異
    議之案件，除道路交通案件處理辦法規定外，始準用刑事訴訟法有關規定。反面
    言之，如聲明異議之案件，係對主管機關裁決「前」及裁決「時」適用其他法律
    要件、程序所決定之事實不服者，即應依主管機關認定該事實所依據及適用之法
    律程序規定，是否適法為判斷。而行政程序係指行政機關作成行政處分行為之程
    序，行政程序法第二條第一項定有明文。
四、次按行政程序法之立法目的乃為使行政行為遵循公正、公開與民主之程序，確保
    依法行政之原則，以保障人民權益，提高行政效能，增進人民對行政之信賴；而
    行政機關為處分或其他行政行為，應斟酌全部陳述與調查事實及證據之結果，依
    論理法則及經驗法則判斷事實之真偽，並將其決定及「理由」告知當事人；且行
    政處分以書面為之者，應記載主旨、事實、「理由」及其法令依據，行政程序法
    第一條、第四十三條、第九十六條第一項第二款定有明文。從而行政機關於作成
    不利於人民之書面行政處分時，依前開規定自應依將其決定所依循之各項理由於
    處分書上載明，藉使行政機關就個案事實於作成具體處分時，可依此法定程序義
    務之履行，妥慎考量其主文之產生過程，並使當事人得以確知行政機關作成不利
    益處分主文所支持之事由及構成要素，增進人民對於行政處分之公信力，並藉此
    正當法律程序之履行，減少不必要之行政爭訟，進而提高行政效能及保障人民權
    利（司法院大法官會議解釋第四九一號意旨參照）。因此如行政處分未能說明其
    決定所準據之理由或說明不備，理由矛盾等情形，該行政處分即難謂無瑕疵，而
    難以維持（行政法院五十二年判字第一四八號判例、七十九年判字第一九○九號
    判決、八十年判字第一六二一號判決及八十七年判字第七三號判決參照）
五、經查，本件原處分書於違規地點載明「旗山鎮○○○路與南」云云，確屬明顯疏
    漏，且於客觀上實令人費解不知該違規地點為何，業據原處分機關於移送書上敘
    明甚詳，經核與前開高雄縣警察局舉發違反道路交通管理事件通知單所載違規地
    點為「旗山鎮台三線與南寮巷口（南向北）」，有明顯差異，雖原處分機關已於
    移送書上更正上開違規地點，惟行政處分如有誤寫之顯然錯誤者，處分機關應附
    記於原處分書及其正本，如不能附記者，應製作更正書，以書面通知「相對人及
    已知之利害關係人」更正之，行政程序法第一百零一條訂有明文，從而原處分機
    關前揭對本院所為之更正，與法未合，應不生更正之效力，併此敘明。
六、異議人確有闖紅燈及違反道路交通管理處罰條例之行為，經交通勤務警察制止，
    拒絕停車接受稽查之事實，而有違反同條例第五十三條及六十條第一項之規定，
    已如前述。惟異議人違反同條例第五十三條及第六十條第一項規定之法律效果，
    係處一千八百元以上五千四百元以下罰鍰，及三千元以上六千元以下之罰鍰，惟
    原處分機關之裁決書上主文僅記載「罰鍰新臺幣一萬一千四百元」，顯見此乃合
    併採法定最高額罰鍰，課予異議人負擔之法律效果，然遍查裁決書所載文義，均
    未就處罰主文之決定過程及理由、依據，於裁決書上一併指明，依社會通念顯難
    知悉原處分機關採法定最高額裁罰所據之具體原因事實及理由為何，故異議人指
    摘上開二部分，自屬有據，彰顯原處分確有違背法律所定應行記載之形式，令人
    難昭折服，難以維持。綜上所述，原處分自應予撤銷，另行發交原處分機關遵循
    上開規定程序辦理，附此指明。
三、據上論結，應依道路交通案件處理辦法第二十條，裁定如主文。
中      華      民      國      九十一     年     三    月    二十六    日
                                臺灣高雄地方法院交通法庭
                                      法  官    李代昌
右正本證明與原本無異。
如不服本裁定，應於裁定送達後五日內，向本院提出抗告狀。
                                      書記官    吳月華
中      華      民      國      九十一     年     四    月      一      日
